【裁判字號】    98,交簡上,119
【裁判日期】    981130
【裁判案由】    過失傷害
【裁判全文】
臺灣板橋地方法院刑事判決           98年度交簡上字第119號
上  訴  人
即  被  告  乙○○
選任辯護人  林玠民律師
上列上訴人因過失傷害案件，不服本院交通法庭中華民國98年4
月24日98年度交簡字第2115號第一審簡易判決（聲請簡易判決處
刑案號：臺灣板橋地方法院檢察署98年度調偵字第610 號），提
起上訴，本院管轄之第二審合議庭判決如下：
    主  文
上訴駁回。
    事  實
一、乙○○於民國97年8 月1 日16時30分許，駕駛車號5U-7436
    號自小客車，沿臺北縣五股鄉○○路由西往東方向（往八里
    鄉方向）行駛，途經成泰路三段32號前時欲迴轉，本應注意
    汽車迴轉前應暫停並顯示左轉燈光或手勢，看清無來往車輛
    並注意行人通過，始得迴轉，而依當時天候晴、日間有自然
    光線、柏油路面乾燥無缺陷或障礙物、視距良好之情形及其
    智識能力，並無不能注意之情事，詎乙○○竟疏未看清左後
    方有來車而貿然迴轉，適有甲○○騎乘車號P33-086 號重型
    機車自乙○○所駕之自小客車左後方同向行駛至該處，見狀
    閃煞不及，所騎機車右側把手與乙○○所駕自小客車左後側
    車身發生擦撞，甲○○因而人車倒地，受有左側足挫傷、壞
    疸及多處皮膚擦傷等傷害。乙○○肇事後留在現場，於有偵
    查犯罪職權之機關或公務員僅知悉犯罪事實，但不知犯罪人
    為何人前，即向前來現場處理之警員坦承肇事而接受裁判。
二、案經甲○○訴請臺灣板橋地方法院檢察署檢察官偵查起訴，
    經本院裁定改以簡易判決處刑。
    理  由
一、訊據上訴人即被告乙○○固坦承曾於上開時、地駕駛車號5U
    -7436 號自小客車，與告訴人甲○○所騎之車號P33-086 號
    重型機車發生擦撞，告訴人因而倒地受傷之事實，惟矢口否
    認有何過失傷害之犯行，辯稱：伊當時是要先左轉到對面工
    廠前面，再倒車後往前行，以此方式迴轉到對向車道，左轉
    時有打左轉方向燈，是告訴人沒有保持安全距離自己撞上來
    的，伊沒有過失云云。經查：
  (一)被告曾於上開時、地駕駛自小客車欲迴轉（利用對向車道路
    邊「臺灣理研工業股份有限公司」門口空曠處倒車完成迴轉
    ）時，所駕自小客車左後側車身與自左後方同向行駛而來，
    由告訴人甲○○騎乘之機車右側發生擦撞，告訴人因而人車
    倒地，受有左側足挫傷、壞疸及多處皮膚擦傷等傷害之事實
    ，業據被告坦承在卷，且證人即告訴人甲○○亦於本院審理
    時到庭具結證稱：伊很遠就看到被告的車打左轉燈，後來又
    打右轉燈，伊就往左偏，結果被告又打左轉燈往左轉，伊來
    不及且沒有地方閃避，閃不過去，機車右邊車把手就撞到被
    告後車廂快到加油蓋附近（左後側車身處），撞到後伊的機
    車倒下去，壓到伊的腳很痛，車禍當時是晴天，視線很清楚
    等語（見本院98年11月18日審判筆錄）；此外，復有道路交
    通事故現場圖、道路交通事故調查報告表（一）、（二）各
    1 份、現場及車輛照片共12張附卷可稽，堪認被告確於上開
    時、地駕駛自小客車欲迴轉（被告以上述方式完成迴轉，仍
    屬迴轉而非左轉）時與告訴人所騎機車發生擦撞。
  (二)被告雖辯稱其就本件車禍之發生並無過失云云，惟按汽車迴
    轉前應暫停並顯示左轉燈光或手勢，看清無來往車輛並注意
    行人通過，始得迴轉，道路交通安全規則第106 條第5 款定
    有明文。被告既於上開時、地駕車欲迴轉，本應注意上揭規
    定並確實遵守之，且依當時情形及其智識能力，亦無不能注
    意之情事，被告自應於看清左後方無來車時始得迴轉。而由
    卷附道路交通事故現場圖及現場照片觀之，被告於本件車禍
    發生時車頭係朝左前方偏斜，顯已開始進行迴轉動作，其顯
    有未注意左後方仍有來車（仍有告訴人所騎機車同向行駛而
    來），未看清左後方無來車即貿然開始迴轉之行為，致與告
    訴人所騎機車發生擦撞，被告就本件車禍之發生自有未看清
    左後方無來車即貿然迴轉之過失無疑。又告訴人確因本件車
    禍，受有如犯罪事實欄所示之傷害，此有馬偕紀念醫院（下
    稱馬偕醫院）病歷表、馬偕醫院淡水分院診斷證明書各1 份
    在卷可憑，被告之過失行為與告訴人之傷害結果間，即有相
    當因果關係。另被告固辯稱告訴人有未保持安全距離之過失
    ，才會撞上伊所駕車輛云云，然被告未看清左後方無來車即
    貿然迴轉係屬突發事故，告訴人縱使並無未保持安全距離或
    其他違規行為，亦不必然來得及反應，尚難僅因告訴人避煞
    不及而與被告所駕自小客車發生擦撞，遽認告訴人確有未保
    持安全距離之過失行為，故被告所辯告訴人有未保持安全距
    離之過失云云僅屬臆測之詞，不足採信。綜上所述，本件事
    證明確，被告犯行堪予認定。
  (三)又告訴人雖曾主張其因本件車禍受傷，致左下肢須截肢，已
    在新光吳火獅紀念醫院（下稱新光醫院）完成截肢手術，被
    告涉犯過失重傷害罪云云，惟本院曾向新光醫院函詢告訴人
    截肢之原因為何、是否與其因本件車禍受傷有關等問題，經
    該院函覆稱：甲○○必須行左膝下截肢，原因為週邊血管阻
    塞性疾病，經血管繞道及擴張術後未能恢復左下肢完全循環
    ，因疼痛及發紺症狀才需行左下肢截肢手術。其原因應難以
    斷定為97年8 月1 日車禍受傷所致，由法院提供之馬偕醫院
    就診病歷資料中只見97年8 月1 日病人至急診就醫後並無回
    診記錄，直到97年9 月26日才再度於馬偕醫院骨科回診，97
    年9 月28日新光醫院急診記錄並未發現病人主訴左下肢發紺
    之發生時間，但於9 月29日之入院病歷中可發現，病人主訴
    左下肢之疼痛發紺時間約時1 週，因此此症狀應與病人之糖
    尿病及週邊血管阻塞性疾病較有關係等語。此有新光醫院98
    年10月8 日（98）新醫醫字第1602號函暨所附病歷摘要記錄
    紙1 份在卷可考，是難認告訴人截肢之結果係因本件車禍受
    傷引起，告訴人上開主張尚難採信（檢察官就本案係起訴被
    告涉犯刑法第284 條第1 項前段之過失傷害罪），附此敘明
    。
二、核被告所為，係犯刑法第284 條第1 項前段之過失傷害罪。
    被告於肇事後留在現場，於有偵查犯罪職權之機關或公務員
    僅知悉犯罪事實，但不知犯罪人為何人前，即向前來現場處
    理之警員坦承肇事，此有臺北縣政府警察局蘆洲分局道路交
    通事故肇事人自首情形記錄表1 份在卷可參，被告嗣並接受
    裁判，合乎自首之要件，爰依刑法第62條前段規定，減輕其
    刑。本件原審以被告罪證明確，予以論罪科刑，並就量刑部
    分，審酌被告過失程度、迄未能與告訴人達成和解及告訴人
    所受傷勢等情，量處有期徒刑2 月，並諭知易科罰金之折算
    標準，其認事用法俱無不合，量刑亦甚妥適，被告以其就本
    件車禍之發生並無過失為由提起上訴，指摘原判決不當，並
    無可採，其上訴為無理由，應予駁回。
據上論斷，依刑事訴訟法第455 條之1 第1 項、第3 項、第368
條，判決如主文。
本案經檢察官王家春到庭執行職務。
中    華    民    國    98    年    11    月    30    日
                  交通法庭    審判長法  官  楊仲農
                                    法  官  傅明華
                                    法  官  楊筑婷
以上正本證明與原本無異。
不得上訴。
中    華    民    國    98    年    11    月    30    日
                                    書記官  陳香君
附錄本案論罪科刑法條：
中華民國刑法第284條第1項
因過失傷害人者，處6 月以下有期徒刑、拘役或5 百元以下罰金
，致重傷者，處1 年以下有期徒刑、拘役或5 百元以下罰金。


司法院資訊處製作；財團法人民間司法改革基金會備份。
